【裁判字號】    89,訴,1078
【裁判日期】    890331
【裁判案由】    確認債權存在
【裁判全文】
臺灣臺北地方法院民事裁定  八十九年度訴字第一○七八號
    原      告  清貴企業有限公司
    法定代理人  黃連昌
    被      告  台北市稅捐稽徵處
    法定代理人  謝松芝
右原告與被告間確認外銷退稅債權存在事件，本院裁定如左：
    主      文
原告之訴駁回。
訴訟費用由原告負擔。
    理      由
一、按訴訟事件不屬於普通法院之權限者，依民事訴訟法第二百四十九條第一項第一
    款規，法院應以裁定駁回之，而所謂是否屬民事訴訟之範疇，應以原告起訴主張
    為訴訟標的之法律關係為斷，而非以法院調查之結果為依歸，至法院調查之結果
    ，認原告請求者不符法律規定之要件時，則屬其訴有無理由之問題，自與法院有
    否審判權無涉，此觀諸最高法院八十八年台抗字第一六八號裁定意旨自明。
二、經查本件原告起訴主張：第三人即債務人伯尼企業有限公司（以下簡稱伯尼公司
    ）自民國（下同）八十八年七月至九月間，皆有向被告申報零稅率經被告核准後
    ，已分別退還新台幣（下同）三萬三千九百十四元、一十三萬六千一百三十五元
    、六萬五千三百八十一元，而伯尼公司於八十八年十月之進項憑證計有二千七百
    四十萬五千六百三十四元、一百三十七萬零二百八十二元等整稅額，依營業稅法
    第七條第一款、第十條之規定應退稅額為一百三十七萬六千元，然伯尼公司於大
    量進貨後逃逸，當然怠於申報零稅率之權利，原告為確保其債權，始向本院聲請
    假扣押前開一百三十七萬六千元之退稅債權，而被告即提出異議，以伯尼公司自
    八十八年十月以後，並未依營業稅法第三十五條之規定向被告申報銷售，故無法
    得知伯尼公司是否有應納或應退稅款，原告為此依代位權之規定提起本件訴訟等
    語；按確認之訴，以請求或其他法律關係為標的，通常須為私法上之法律關係，
    若公法上之法律關係，則必須有特別規定，始得為其標的，最高法院四十五年台
    上字第一七八七號著有判例可參，且民事訴訟制度，原為保護私法上權利而設，
    惟由原告主張之事實觀之，其係依營業稅法第七條第一款、第十條之規定請求確
    認第三人伯尼公司對於被告有退稅額存在，而依營業稅法三十九條第一項第一款
    規定，因銷售第七條規定適用零稅率貨物或勞務而溢付之營業稅，營業人申報溢
    付稅額應由主管機關查明後退還之，足徵是否有溢付營業稅或有無退稅額之情形
    ，自需由主管機關為行政處分，是第三人伯尼公司對於被告是否有「退稅額」之
    請求權係基於公法關係所生之請求權，即非私法上權利，自得為民事訴訟之標的
    ，從而原告以被告未核定「稅額」為由，依民事訴訟程序向普通法院訴請裁判，
    揆諸前開說明，本件原告提起本件訴訟於法不合，不應准許，應予駁回。
三、依民事訴訟法第二百四十九條第一項第一款、第九十五條、第七十八條，裁定如
    主文。
中      華      民      國    八十九    年      三      月    三十一    日
                                            民事第四庭法      官  陳博文
右為正本係照原本作成
如不服本裁定應於送達後十日內向本院提出抗告狀
中      華      民      國    八十九    年      三      月     三十一   日
                                                         書記官   蘇彥宇


司法院資訊處製作；財團法人民間司法改革基金會備份。
